【裁判字號】    97,易,702
【裁判日期】    970829
【裁判案由】    毒品危害防制條例
【裁判全文】
臺灣士林地方法院刑事判決               97年度易字第702號
公  訴  人  臺灣士林地方法院檢察署檢察官
被      告  甲○○
                    （另案於臺灣臺北監獄臺北分監執行中）
上列被告因毒品危害防制條例案件，經檢察官提起公訴（97年度
毒偵字第432 號、97年度毒偵字第655 號），被告於本院準備程
序為有罪之陳述，經本院裁定改依簡式審判程序審理，並判決如
下：
    主  文
甲○○施用第二級毒品，累犯，處有期徒刑柒月。扣案第二級毒
品甲基安非他命壹包驗餘重零點貳捌玖公克沒收銷燬之、盛裝前
開毒品所用之包裝袋壹只及殘渣袋壹個均沒收；又施用第二級毒
品，累犯，處有期徒刑柒月。扣案之兔子包壹個沒收；應執行有
期徒刑壹年。扣案第二級毒品甲基安非他命壹包驗餘重零點貳捌
玖公克沒收銷燬之、盛裝前開毒品所用之包裝袋壹只、殘渣袋壹
個及兔子包壹個均沒收。
    事  實
一、甲○○曾於民國88年間因施用毒品案件，經臺灣板橋地方法
    院以88年度毒聲字第1912號裁定送觀察、勒戒後，認無繼續
    施用毒品傾向，而於88年4 月7 日因觀察勒戒執行完畢出監
    ，並由臺灣板橋地方法院檢察署檢察官以88年度偵字第7156
    號為不起訴處分確定；又於92年間因施用毒品案件，經臺灣
    板橋地方法院以92年度毒聲字第1361號裁定送觀察、勒戒後
    ，認有繼續施用毒品傾向，經臺灣板橋地方法院以92年度毒
    聲字第1847號裁定令入戒治處所施以強制戒治，復經臺灣板
    橋地方法院以92年度毒聲字第3338號裁定停止強制戒治，所
    餘戒治期間付保護管束，於92年11月11日停止戒治出所，嗣
    至93年1 月9 日因法律修正而未繼續執行，該案另經臺灣板
    橋地方法院以92年度訴字第1643號判決判處有期徒刑8 月及
    4 月，並定應執行刑為有期徒刑10月確定；復於93年間因施
    用毒品案件，經本院以93年度士簡字第815 號判決判處有期
    徒刑5 月確定。經接續執行上開二案件，於94年7 月29日縮
    刑期滿執行完畢出監。詎其於前開施用毒品案件執行完畢出
    監後仍不知悔悟，復基於施用第二級毒品甲基安非他命之犯
    意，於96年5 月31日某時，在臺北縣淡水鎮○○路124 巷16
    弄7 之1 號住處內，以將甲基安非他命置放於錫箔紙上燒烤
    吸食煙霧之方式，施用第二級毒品甲基安非他命1 次。嗣於
    96年5 月31日下午5 時許，在臺北縣三重市○○○路64巷15
    號為警查獲，並當場扣得第二級毒品甲基安非他命1 小包（
    毛重0.3 公克，驗餘重0.289 公克）及殘渣袋1 個，經警採
    集其尿液送驗後，呈甲基安非他命陽性反應，始悉上情。其
    另基於施用第二級毒品甲基安非他命之犯意，於97年1 月31
    日某時，在臺北縣淡水鎮○○路124 巷16弄7 之1 號住處內
    ，以將甲基安非他命置放於錫箔紙上燒烤吸食煙霧之方式，
    施用第二級毒品甲基安非他命1 次。嗣於97年1 月31日晚上
    11時30分許，在臺北縣淡水鎮○○路124 巷16弄7-1 號3 樓
    為警查獲，並扣得兔子包1 個，經警採集其尿液送驗後，呈
    甲基安非他命陽性反應，始悉上情。
    理  由
一、本件被告所犯非死刑、無期徒刑或最輕本刑有期徒刑3 年以
    上之罪，亦非高等法院管轄第一審案件，且於準備程序進行
    中，被告先就被訴事實為有罪之陳述，經告知被告簡式審判
    程序之旨，並聽取檢察官、被告之意見後，本院裁定進行簡
    式審判程序，是本件之證據調查，依刑事訴訟法第273 條之
    2 規定，不受同法第159 條第1 項、第161 條之2 、第161
    條之3 、第163 條之1 及第164 條至第170 條規定之限制，
    合先敘明。
二、上揭犯罪事實，業據被告甲○○於本院審理時坦承不諱（見
    本院卷第42頁至第49頁），而被告於96年5 月31日及97年1
    月31日經警所採集尿液，經分別送臺灣檢驗科技股份有限公
    司以氣相層析質譜儀分析法鑑驗結果，均呈甲基安非他命陽
    性反應，此有該公司96年6 月21日、97年2 月22日濫用藥物
    尿液檢驗報告各1 紙附卷可稽（見96年度偵字第12621 號卷
    第30頁、97年度毒偵字第432 號卷第56頁），並有第二級毒
    品甲基安非他命1 包（毛重0.3 公克，驗餘重0.289 公克）
    、殘渣袋1 個及兔子包1 個扣案可資佐證，而前開第二級毒
    品甲基安非他命1 包，經送臺灣檢驗科技股份有限公司以氣
    相層析質譜儀分析法檢驗，檢出第二級毒品甲基安非他命成
    分，亦有該公司96年6 月20號濫用藥物檢驗報告1 紙存卷可
    參（見96年度偵字第12621 號卷第32頁），是被告自白分別
    施用第二級毒品甲基安非他命，應認與事實相符，而可採信
    。
三、按92年7 月9 日新修正之毒品危害防制條例刪除2 犯及3 犯
    之規定，一改修法前繁雜之處遇程式，僅將施用毒品者簡化
    區分為初犯、再犯，並認施用毒品者係屬病患性犯人，以觀
    察、勒戒戒除其身癮，並以強制戒治去除其心癮。經觀察、
    勒戒或強制戒治執行完畢釋放後，若係5 年後再犯該條例第
    10條施用毒品罪者，與同條例第20條第1 項、第2 項關於「
    初犯」之處理方式相同，檢察官應先聲請法院裁定令被告入
    勒戒處所觀察、勒戒，並視有無繼續施用毒品傾向，決定應
    予釋放、為不起訴之處分，或應聲請法院裁定令入勒戒處所
    強制戒治；若係5 年內「再犯」同條例第10條施用毒品罪者
    ，依同條例第23條第2 項規定，檢察官則應依法追訴。觀諸
    該條例第20條第3 項之修正理由：「觀察、勒戒或強制戒治
    5 年後再犯者，顯見前所實施之觀察、勒戒或強制戒治已足
    以遮斷其施用毒品之癮，為期自新及協助其戒除毒癮，對此
    5 年後再犯者，爰明定仍適用初犯之規定，先經觀察、勒戒
    、強制戒治之程式。」及同條例第23條第2 項之修正理由：
    「為配合簡化施用毒品犯之刑事處遇程式，並鑑於經觀察、
    勒戒或強制戒治執行完畢釋放後5 年內再犯者，其再犯率甚
    高，原據以實施之觀察、勒戒及強制戒治既已無法收其實效
    ，自應施以刑事處遇。」，顯然如施用毒品者係前經觀察、
    勒戒或強制戒治等治療程式執行完畢5 年後，始再施用毒品
    之「初犯」，因前所執行之觀察、勒戒或強制戒治已足收戒
    除毒癮之效，自應重新執行觀察、勒戒或強制戒治等治療程
    序，並於治療程式執行完畢後，由檢察官為不起訴處分，毋
    庸對之追訴處罰；反之，在「再犯」之情形，因其先前所為
    治療程式顯未能收戒斷毒癮之效，且考量施用毒品者之再犯
    率偏高，乃簡化其刑事處遇程式，而逕予追訴處罰，不再施
    以治療程式。參酌上開立法理由，修正毒品危害防制條例就
    施用毒品者，祇於「初犯」及「5 年後再犯」2 種情形，有
    其追訴條件之限制，即須於初犯經觀察、勒戒或強制戒治釋
    放後，5 年內均無施用毒品之行為，始能認其前所實施之觀
    察、勒戒或強制戒治已足遮斷毒癮，而得於5 年後再犯時，
    再予適用初犯之規定，重行觀察、勒戒等程式。倘5 年內已
    經再犯，被依法追訴處罰，縱其第3 次（或第3 次以上）施
    用毒品之時間在初犯釋放5 年以後，即與「5 年後再犯」之
    情形有別，且因已於「5 年內再犯」，顯見其再犯率甚高，
    原實施觀察、勒戒或強制戒治，已無法收其實效，而無5 年
    戒斷期之存在，自無再經觀察、勒戒及強制戒治之必要，即
    應依該條例第10條處罰，始符新法修正之本旨，最高法院95
    年度第7 次刑事庭決議、最高法院95年度臺非字第59號、第
    65號判決意旨可資參照。經查：被告於88年間因施用毒品案
    件，經臺灣板橋地方法院以88年度毒聲字第1912號裁定送觀
    察、勒戒後，認無繼續施用毒品傾向，而於88年4 月7 日因
    觀察勒戒執行完畢出監，並由臺灣板橋地方法院檢察署檢察
    官以88年度偵字第7156號為不起訴處分確定；又於92年間因
    施用毒品案件，經臺灣板橋地方法院以92年度毒聲字第1361
    號裁定送觀察、勒戒後，認有繼續施用毒品傾向，經臺灣板
    橋地方法院以92年度毒聲字第1847號裁定令入戒治處所施以
    強制戒治，復經臺灣板橋地方法院以92年度毒聲字第3338號
    裁定停止強制戒治，所餘戒治期間付保護管束，於92年11
    月11日停止戒治出所，嗣至93年1 月9 日因法律修正而未繼
    續執行，該案另經臺灣板橋地方法院以92年度訴字第1643號
    判決判處有期徒刑8 月及4 月，並定應執行刑為有期徒刑10
    月確定；復於93年間因施用毒品案件，經本院以93年度士簡
    字第815 號判決判處有期徒刑5 月確定，經接續執行上開二
    案件而於94年7 月29日縮刑期滿執行完畢出監等情，有臺灣
    高等法院被告前案紀錄表在卷可憑（見本院卷第4 頁至第12
    頁），是被告於88年4 月7 日觀察勒戒執行完畢後5 年內，
    既又於92年間、93年間再犯施用毒品，且均經判處罪刑確定
    ，即係「5 年內再犯」，甚為明確。衡諸首揭說明，本案被
    告犯行既非初犯，亦非毒品危害防制條例第20條第3 項所指
    「5 年後再犯」之情形，即應依法訴追審理。從而，本案事
    證明確，被告施用第二級毒品犯行洵堪認定，應依法論科。
四、查甲基安非他命為毒品危害防制條例所稱之第二級毒品，觀
    諸該條例第2 條第2 項第2 款規定甚明。核被告所為，係犯
    毒品危害防制條例第10條第2 項之施用第二級毒品罪。其施
    用第二級毒品前後持有第二級毒品之低度行為，為施用第二
    級毒品之高度行為所吸收，不另論罪。上開2 罪，犯意各別
    ，行為互殊，應予分論併罰。而被告有事實欄所載之犯罪科
    刑執行紀錄，有臺灣高等法院被告前案紀錄表在卷可稽（見
    本院卷第4 頁至第12頁），其於有期徒刑執行完畢後5 年內
    ，故意再犯本案有期徒刑之罪，係屬累犯，應依刑法第47條
    第1 項之規定論以累犯，並加重其刑。爰審酌被告前因施用
    毒品案件，經法院裁定送觀察、勒戒後，竟仍無法戒除毒癮
    ，復又再施用毒品，惟念其施用毒品乃戕害個人身心健康，
    尚未危及他人，其犯罪之動機、目的、手段、施用時間、施
    用次數及其智識程度、犯後坦認犯行，態度尚稱良好等一切
    情狀，就被告所犯上開2 罪，分別量處如主文所示之刑，並
    依法定其應執行刑，以示懲儆。
五、扣案之第二級毒品甲基安非他命1 包（驗餘重0.289 公克）
    ，係違禁物，不問屬於犯人與否，應依毒品危害防制條例第
    18條第1 項前段宣告沒收銷燬。至扣案盛裝上開毒品所用之
    包裝袋1 只，為被告所有之物，業據其供明在卷，該包裝袋
    具有防止毒品裸露、散逸及便利攜帶之功能，自屬供本案施
    用毒品犯行所用之物，而殘渣袋1 個及兔子包1 個，均係被
    告所有供其施用第二級毒品所用之物，業據被告陳明在卷，
    上開包裝袋、殘渣袋及兔子包等物均依刑法第38條第1 項第
    2 款規定宣告沒收。另於96年5 月31日查扣之玻璃球吸食器
    1 組、分裝鏟1 支及97年1 月31日查扣之吸食器2 個、殘渣
    袋1 個，均非被告所有，業據被告供明，亦非屬違禁物，且
    依現存事證並無其他證據足認為被告所有而供施用第二級毒
    品用之物，爰不另為沒收之諭知。
據上論斷，應依刑事訴訟法273 條之1 第1 項、第299 條第1 項
前段，毒品危害防制條例第10條第2 項、第18條第1 項前段，刑
法第11條、第47條第1 項、第51條第5 款、第38條第1 項第2 款
，判決如主文。
本案經檢察官吳維雅到庭執行職務。
中    華    民    國    97    年    8     月    29    日
                  刑事第七庭法  官  高雅敏
以上正本證明與原本無異。
如不服本判決，應於收受送達後10日內向本院提出上訴書狀，其
未敘述上訴之理由者並得於提起上訴後20日內向本院補提理由書
。
                            書記官  陳映羽
中    華    民    國    97    年    8     月    29    日
附錄本案論罪科刑法條
毒品危害防制條例第10條第2項
施用第二級毒品者，處 3 年以下有期徒刑。


司法院資訊處製作；財團法人民間司法改革基金會備份。
